【裁判字號】    99,易,732
【裁判日期】    990720
【裁判案由】    誹謗等
【裁判全文】
臺灣高雄地方法院刑事判決               99年度易字第732號
公  訴  人  臺灣高雄地方法院檢察署檢察官
被      告  甲○○
被      告  戊○○
上二人共同
選任辯護人  黃銘煌律師
上列被告因誹謗等案件，經檢察官提起公訴（98年度偵字第2807
號），本院判決如下：
    主  文
甲○○犯散布文字誹謗罪，處拘役肆拾日，如易科罰金，以新臺
幣壹仟元折算壹日。又犯公然侮辱罪，處拘役貳拾日，如易科罰
金，以新臺幣壹仟元折算壹日。應執行拘役伍拾日，如易科罰金
，以新臺幣壹仟元折算壹日。
戊○○犯公然侮辱罪，處拘役貳拾日，如易科罰金，以新臺幣壹
仟元折算壹日。又犯公然侮辱罪，處拘役貳拾日，如易科罰金，
以新臺幣壹仟元折算壹日。應執行拘役參拾日，如易科罰金，以
新臺幣壹仟元折算壹日。
戊○○其他被訴部分無罪。
    事  實
一、甲○○、戊○○2 人於YAHOO 奇摩網站部落格上分別設立「
    泰聖佛軒」及「泰國的陽光．臺灣的水」2 部落格。2 人與
    乙○○、丁○○因泰國佛牌、聖物之交易及發表網路文章而
    結下仇隙。竟各基於公然侮辱之犯意，於如附表一編號1 至
    4 所示之時間，在上開不特定大眾得以共見共聞之2 部落格
    上，接續刊登如該附表所示之內容，公然謾罵而侮辱乙○○
    、丁○○。甲○○另意圖散布於眾，在「泰聖佛軒」部落格
    上，刊登指摘如附表一編號3 所示之內容，均足以毀損乙○○、丁○○之人格及其等於社會上之評價。
二、案經乙○○、丁○○訴請丙○○政府警察局報由基隆地方法
    院檢察署檢察官呈請臺灣高等法院檢察署檢察長令轉臺灣高
    雄地方法院檢察署檢察官偵查起訴。
    理  由
甲、程序部分：
    按被告以外之人於審判外之陳述，雖不符前4 條（即刑事訴
    訟法第159 條之1 至之4） 之規定，而經當事人於審判程序
    同意作為證據，法院審酌該言詞陳述或書面陳述作成時之情
    況，認為適當者，亦得為證據。當事人、代理人或辯護人於
    法院調查證據時，知有第159 條第1 項不得為證據之情形，
    而未於言詞辯論終結前聲明異議者，視為有前項之同意，刑
    事訴訟法第159 條之5 定有明文。經查，檢察官、被告甲○○、戊○○及其等之辯護人於本院言詞辯論終結前，就本判
    決所引用下列各項屬於審判外陳述之證據，知有第159 條第
    1 項不得為證據之情形，均未聲明異議，且本院審酌該證據
    作成情況均無不適當之情形，是依上開規定，認得作為本案
    證據。
乙、實體部分：
壹、有罪部分
一、被告2人犯如附表一編號1至4之公然侮辱罪部分：
  (一)訊據被告甲○○、戊○○固坦承有於如附表一編號1 至4 所
    示之時間，在上開2 部落格上發表如該附表所示內容之文章
    ，惟均矢口否認有何公然侮辱之犯行，均辯稱：上開文章係
    回應網友之留言，並非針對告訴人乙○○或丁○○，係告訴
    人2 人自行對號入座云云。被告2 人之辯護人則為其等辯以
    ：被告甲○○、戊○○發表之上開文章中，除附表一編號3
    外，均未提及「乙○○」或「丁○○」之姓名，則文章中所
    指訴之對象自無法特定或可得推定為告訴人2 人；又被告戊○○所發表之「美濃採蕃茄」、「電影- 傻愛成金」2 文，
    均係其個人生活紀錄，文中採中性之描述，並無公然侮辱而
    減損告訴人2 人名譽之情事云云。經查：
  1.被告甲○○、戊○○於如附表一編號1 至4 所示之時間，分
    別在其等設立之「泰聖佛軒」及「泰國的陽光．臺灣的水」
    2 部落格上，發表如該附表所示內容之文章等情，為被告2
    人所自承（見院一卷第52、53頁），核與告訴人即證人乙○○、丁○○於本院審理時之具結證述相符（見院二卷第24頁
    背面至31頁背面）；復有上開部落格文章列印資料、香港商
    雅虎資訊股份有限公司臺灣分公司98年2 月12日雅虎資訊（
    九八）字第00186 號函在卷可稽（見偵一卷第10至13頁；偵
    二卷第75至84頁；偵三卷第20至27頁；偵四卷第13頁），是
    上開事實堪以認定。
  2.按刑法上之公然侮辱罪，祗須侮辱行為足使不特定人或多數
    人（包括特定多數人在內）得以共見共聞，即行成立。所謂
    侮辱，係以使人難堪為目的，以言語、文字、圖畫或動作表
    示不屑、輕蔑或攻擊之意思，足以對於個人在社會上所保持
    之人格及地位，達貶損其評價之程度，即足當之；是否符合
    侮辱之判斷，應顧及行為人之年齡、教育程度、職業與被害
    人之關係及社會整體之價值觀等情狀。查被告甲○○、戊○○分別於上開2 部落格刊登如附表一編號1 至4 所示之文字
    ，而上開網頁既可供一般網路使用者於網路上點選瀏覽及發
    表意見，且告訴人2 人亦係據此登入上開2 部落格，得知如
    附表一編號1 至4 所示之文字內容，始列印提出告訴，則上
    開網頁應係處於不特定人、多數人得以共見共聞之狀態，故
    被告2 人於上開2 部落格上為上開文字之刊登，確係公然為
    之，應屬無疑。又觀諸被告2 人發表如附表一編號1 至4 所
    示之「變態」、「瞎子」、「頭殼壞掉」、「惡劣手段」、
    「臭名遠播」、「…在我眼裡可真是沒用的男人啊」、「臉
    皮真厚」、「不知這位眼力不好的實業家是不是頭腦也不好
    ？」、「眼睛不好」、「沒品的人」、「狂妄自大」、「網
    蟲」、「嘴髒」、「行為偏差」、「胡說八道」、「黃色鬥
    雞」、「男人常隨身攜帶相機那就算了，還登女性親友的照
    片在網路上讓大家看，不過那是個人自己的興趣啦～好比前
    陣子的陳X 希也是有這樣的興趣，還是奉勸女性朋友們，變
    態是從外表看不出來的，要多小心喔」等文字，在社會通念
    及語文意義上，均係對他人人格泛稱之貶損辱詞，以及係對
    他人道德負面評價，足以令人感到難堪、不快，是上開文字
    均足以減損他人之人格、地位及社會上之評價。
  3.被告2 人固以上開情詞置辯。然觀之「美濃採蕃茄」一文中
    ，被告戊○○於回覆網友「momo」之文章中先提及「菩X 李
    先生跟黃先生」後（見偵二卷第77頁），被告甲○○、戊○○始接續發表如附表一編號1 之(1)、(2)及4 之文字；而於「
    電影- 傻愛成金」一文中，被告戊○○於發表附表一編號2
    之(1)、(2)之文字前，已指明該文陳述之對象為「黃先生Max
    及他朋友菩X 李先生」（見偵三卷第20頁），足見被告2 人
    所發表如附表一編號1 、2 、4 所示之文章，均係針對「菩
    X 李先生」及「黃先生Max 」，甚為灼然。又證人即告訴人
    乙○○於本院審理時具結證稱：「伊的部落格叫做『菩多佛
    教文物』，而且伊姓李，所以被告2 人上開文章中之『菩X
    李先生』就是在指伊」、「之前伊等（指伊與丁○○）在自
    己之部落格之文章有寫過被告甲○○是女生，雙方為了一些
    事情起爭執，所以被告甲○○他們寫文章罵伊及丁○○」、
    「佛牌的圈子很小，大家都在看，不用指名道姓，你寫『菩
    X 李先生』大家都知道就是指伊，而且伊與被告2 人有嫌隙
    很久了，伊等在這個圈子發表許多文章，大家一看就知道是
    指伊，文章都有互相回應，不然被告不會莫名其妙發這篇文
    章罵伊」等語（見院二卷第25至30頁）；證人即告訴人丁○○於本院審理時則具結證稱：「伊在網路上慣用之名稱為『
    Max Huang 』，從部落格開始就一直使用，大概3 年上下，
    大概都是在談佛牌收藏的網頁中使用」、「被告2 人上開文
    章中之『黃先生Max 』就是指伊」等語（見院二卷第30頁背
    面至31頁背面）；復查，告訴人2 人前於97年2 月至5 月間
    ，多次在網路部落格上發表對被告甲○○詆毀之言詞，經臺
    灣臺中地方法院以97年度易字第4650號判決認定被告2 人觸
    犯公然侮辱罪之情，為被告2 人及告訴人2 人均不否認，並
    有上開判決書可證；另參諸卷附之網頁資料（見偵一卷第14
    至26、30至34頁；偵二卷第7 至20、22至66、99至138 頁；
    偵四卷第47至52、78至82、84至86、97至106 、168 至232
    、238 至265 、276 至318 、328 至346 、365 至376 頁；
    院二卷第78至94頁），足證被告甲○○確與告訴人2 人長期
    在網路上發生文字衝突；且被告2 人發表如附表一編號1 至
    4 所示文章之時間，亦與告訴人2 人對被告甲○○為公然侮
    辱犯行之時間相符。再者，觀之卷附之「美濃採蕃茄」、「
    電影- 傻愛成金」2 文中，網路使用者於瀏覽上開網頁後，
    均能針對被告2 人陳述之內容發表意見，足徵一般網路使用
    者應能明確知悉被告2 人文中指訴之對象；甚者，被告甲○○於「對於菩多佛教文物行為言論之觀感若您認同，請您引
    用並且廣為宣傳」一文中，更已指明陳述之對象為「菩多佛
    教文物」之「乙○○」（見偵一卷第10、11頁）。綜上各情
    ，被告2 人發表之上開文章中，縱未指明告訴人2 人之姓名
    ，而僅以「菩X 李先生」、「黃先生Max 」之代號代表其等
    陳述之對象，仍足以使一般網路使用者理解被告2 人文中所
    指訴之對象即為告訴人2 人，是被告2 人上開所辯：其等發
    表上開文章並非針對告訴人2 人云云，顯屬事後卸責之詞，
    均不足採信。從而，被告2 人於上開公開之部落格上發表如
    附表一編號1 至4 所示之文章，其用字淺詞已達侮辱之程度
    ，足以貶損告訴人2 人之人格、地位及社會上之評價。
  4.綜上所述，此部分事證明確，被告2 人確有為如附表一編號
    1 至4 所示公然侮辱之犯行，堪以認定，應予依法論科。
二、被告甲○○犯如附表一編號3 之散布文字誹謗罪部分：
  (一)訊據被告甲○○固坦承有於如附表一編號3 所示之時間，在
    「泰聖佛軒」部落格上發表如該附表所示內容之文章，惟矢
    口否認有何散布文字誹謗之犯行，辯稱：告訴人乙○○之前
    在網路上散播伊販賣假佛牌、推廣假佛牌雜誌之文章，伊發
    表上開文章是勸告網友不要相信不正確之資訊，不是針對告
    訴人乙○○云云。被告甲○○之辯護人則為其辯以：被告甲○○發表「對於菩多佛教文物行為言論之觀感若您認同，請
    您引用並且廣為宣傳」一文，係因告訴人乙○○之前在網路
    上發表不實言論，而被告甲○○身為臺灣大梵（四面佛）社
    會福利發展協會之監事，為維護自身及該協會之名譽、商譽
    ，遂出於自衛、自辯或保護合法利益而發表該文，且係出於
    善意而針對可受公評之事發表言論；另基於「真正惡意原則
    」，故上開文章應受言論自由之保障云云。經查：
  1.被告甲○○於如附表一編號3 所示之時間，在其設立之「泰
    聖佛軒」部落格上，發表如該附表所示內容之文章之情，為
    被告甲○○所自承（見院一卷第52頁），核與告訴人即證人
    乙○○於本院審理時之具結證述相符（見院二卷第24頁背面
    至30頁）；復有上開部落格文章列印資料、香港商雅虎資訊
    股份有限公司臺灣分公司98年2 月12日雅虎資訊（九八）字
    第00 186號函在卷可稽（見偵一卷第10至13頁；偵四卷第13
    頁），是上開事實堪以認定。
  2.被告甲○○固以上開情詞置辯。惟按人民有言論之自由，為
    憲法第11條明定之基本權利。而該權利除係保障人民自主存
    在之尊嚴及發展自我、成就自我之機會，亦兼具溝通意見、
    追求真理、滿足人民知的權利，形成公意，促進各種合理的
    政治及社會活動之功能，為維持民主多元社會正常發展不可
    或缺之機制。又名譽權雖未於憲法中以列舉方式明定之，但
    亦應屬憲法第22條所保護之基本權利。鑑於言論自由與人格
    權同為憲法所保護之權利，若上開基本權利發生衝突時，如
    何調和受害人之名譽，並維持言論自由之適度活動空間，乃
    涉及利益、價值權衡比較，及何者優先受到保護，何者應居
    於退讓之地位。又陳述事實與發表意見並不相同，事實有能
    證明真實與否之問題，意見則為主觀之價值判斷，無所謂真
    實與否，在民主多元社會各種價值判斷除涉及侮辱者外，皆
    應容許，不應有何者正確或何者錯誤而運用公權力加以鼓勵
    或禁制之現象，僅能經由言論之自由市場機制，使真理愈辯
    愈明而達去蕪存菁之效果。對於可受公評之事項，尤其對政
    府之施政措施，縱然以不留餘地或尖酸刻薄之語言文字予以
    批評，亦應認為仍受憲法之保障。蓋維護言論自由即所以促
    進政治民主及社會之健全發展，與個人名譽可能遭受之損失
    兩相衡量，顯然有較高之價值。刑法第310 條第1 項、第2
    項規定係為保護人民之名譽權，乃就誹謗罪之構成要件及刑
    罰加以明文規定。惟立法者為兼顧言論自由之空間，復於同
    法第310 條第3 項、第311 條分就「事實陳述」及「意見表
    達」之不同情形，明定阻卻違法事由，期使言論自由與名譽
    權之保障獲致均衡。準此而言，若毀損他人名譽，除「陳述
    之事實為真實」或「善意發表言論，而有(1)因自衛、自辯或
    保護合法之利益；(2)公務員因職務而報告者；(3)對於可受公
    評之事，而為適當之評論者；(4)於中央及地方之會議或法院
    或公眾集會之記事，而為適當之載述等情事」外，原則上應
    以名譽權之保護為優先，言論自由之權利則居於退讓之地位
    。即行為人之「事實陳述」，有刑法第310 條第3 項之情事
    ；而行為人之「意見表達」，有刑法第311 條所列各款之情
    形，則言論自由權之保障應優先於名譽權之保障，於此情形
    下，行為人雖損害他人名譽，因受憲法言論自由之保障，而
    具備阻卻違法事由，欠缺不法性。再者，刑法第310 條第3
    項前段以對所誹謗之事，能證明其為真實者不罰，係針對言
    論內容與事實相符者之保障，並藉以限定刑罰權之範圍，非
    謂指摘或傳述誹謗事項之行為人，必須自行證明其言論內容
    確屬真實，始能免於刑責。惟行為人雖不能證明言論內容為
    真實，但依其所提證據資料，認為行為人有相當理由確信其
    為真實者，即不能以誹謗罪之刑責相繩（司法院釋字第509
    號解釋意旨參照）。準此，刑法第310 條第3 項規定，僅在
    減輕被告證明其言論為真實之舉證責任，但被告仍須提出「
    證據資料」，證明有理由確信其所為言論為真實，否則仍有
    可能構成誹謗罪刑責。而「證據資料」係言論之依據，此所
    指「證據資料」應係真正，或雖非真正，但其提出並非因惡
    意或重大輕率前提下，有相當理由確信其為真正者而言。若
    行為人就其發表之言論所憑之證據資料原非真正，而其提出
    過程有惡意或重大輕率情形，且查與事實不符，只憑主觀判
    斷而杜撰或誇大事實，公然以貶抑言詞散布謠言、傳播虛構
    具體事實為不實陳述，而達於誹謗他人名譽之程度，自非不
    得律以誹謗罪責（最高法院94年度台上字第5247判決意旨參
    照）。另因「事實陳述」及「意見表達」之阻卻違法事由不
    同；且依前開大法官會議解釋及最高法院判決意旨，關於「
    事實陳述」部分，業已減輕被告證明其言論為真實之舉證責
    任。是在阻卻違法事由、舉證責任均有不同下，被告縱有發
    表上開言論，而該言論究屬「事實陳述」或「意見表達」，
    即有審究之必要。而審查「事實陳述」及「意見表達」之標
    準，應參考下列因素判斷之：(1)分析所涉及之陳述，其一般
    正常語法及意義；(2)分析該陳述是否可被驗證為真偽；(3)了
    解表達陳述時之事實情境及全部陳述，以確定陳述之真正意
    涵；(4)探求陳述時之客觀社會狀態。
  3.查上開「對於菩多佛教文物行為言論之觀感若您認同，請您
    引用並且廣為宣傳」一文中，被告甲○○係發表：「請問各
    位朋友們，在網路上公佈他人姓名" 合法" 嗎？公務員更要
    尊重老百姓的" 姓名權" 及" 隱私權" 是不是？」、「在當
    事人卻未曾提供個人資料的情況下，您可曾懷疑過，散播的
    這位發言人，究竟是如何拿到王柏X 這名字資料的？（註：
    由該網頁資料可看出，乙○○先生傳送給多人之郵件）想來
    想去，是查銀行帳戶嗎？或是有其他惡劣的手法？」、「當
    然，任何一位在政府財政單位上班的公務員，要查個人資料
    很容易！我真對不起我的家人，因自己惹錯人，害親人資料
    外洩，在此也提醒所有曾經或即將跟這位賣家購過物品的朋
    友，請留意您提供的收件人資料，若有一天不慎招惹到這位
    賣家，很可能就算不是您，也要害您的親友個人資料被四處
    公佈在網路上」、「如果您希望網路這種網蟲不要再出現，
    如果您尊重隱私權，請您廣為宣傳、引用，真的不需要花費
    您太多時間，否則有一天，您或親友也可能受害…，因為…
    一位在財政單位上班的公務員，花時間就能找到你或你的親
    人資料！」等文字，有該網頁資料在卷可憑（見偵一卷第11
    至13頁），足見於上開文章中，被告甲○○確有為「告訴人
    乙○○利用公務員身分，違法調查個人隱私資料」之「事實
    陳述」。又證人即告訴人乙○○於偵查時已否認有利用公務
    員身分，違法調查及在網路上公佈個人隱私資料之行為，並
    供稱是透過丁○○及被告甲○○之前女友姜弈君，始知悉被
    告甲○○之資料（見偵一卷第69至71頁）；而被告甲○○於
    偵查時亦供稱：「伊之所以說乙○○在政府財政單位上班，
    要查個人資料很容易，是因為乙○○在網路上刊登伊的名字
    ，伊以為他是利用公務員的機會查到，伊是合理懷疑」等語
    （見偵二卷第152 頁），足見被告甲○○顯然並無任何憑據
    足以證明告訴人乙○○有濫用公務員身分，違法查詢個人資
    料，再公佈於網路上之行為。準此，本件並無任何資料足認
    被告甲○○有相當理由確信其言論內容為真實之證據資料存
    在，自難依刑法第310 條第3 項規定而主張不罰。是被告甲○○上開所辯：基於「真正惡意原則」，上開文章應受言論
    自由之保障云云，洵不足採。
  4.至被告甲○○另辯稱：上開文章係出於自衛、自辯或保護合
    法利益，且伊出於善意而針對可受公評之事發表言論，故依
    刑法第311 條第1 款、第3 款規定，上開文章應受言論自由
    之保障云云。然查，被告甲○○於上開文章中指稱告訴人乙○○是「網蟲」、「嘴髒」、「行為偏差」、「胡說八道」
    等文字，均該當刑法第309 條第1 項之公然侮辱罪，業經本
    院認定如前；而該文中指稱告訴人乙○○「身為公務人員卻
    違法調查侵害個人隱私資料」部分，依被告甲○○描述之語
    法、事實情境及客觀社會狀態等因素判斷，應屬被告甲○○
    之「事實陳述」，而非「意見表達」，是依上開說明，尚無
    刑法第311 條針對「意見表達」所設4 款阻卻違法事由之適
    用。況觀諸上開文章中，被告甲○○以過半之篇幅指訴告訴
    人乙○○濫用公務員身分，違法調查及公佈個人資料之情事
    ，然被告甲○○並無任何證據足以證明告訴人乙○○有上開
    行為，卻仍委請網友廣為引用、轉載及傳送上開文章（見偵
    一卷第13頁），自難認被告甲○○係出於善意，或係為自衛
    、自辯、保護合法利益而發表上開文章。是被告甲○○上開
    所辯，即不足為其有利之認定。
  5.綜上所述，此部分事證明確，被告甲○○確有為如附表一編
    號3 所示散布文字誹謗之犯行，堪以認定，應予依法論科。
三、論罪科刑部分：
    核被告甲○○如附表一編號4 所為，係犯刑法第309 條第1
    項之公然侮辱罪；如附表一編號3 所為，則係犯刑法第309
    條第1 項之公然侮辱罪及第310 條第2 項之散布文字誹謗罪
    ，被告甲○○係發表同篇文章而同時觸犯上開2 罪名，屬想
    像競合犯，應依刑法第55條規定，從一重之散布文字誹謗罪
    處斷。被告戊○○如附表一編號1 、2 所為，均係犯刑法第
    309 條第1 項之公然侮辱罪。又被告戊○○如附表一編號1
    之(1)、(2)；編號2 之(1)、(2)所示犯行，各係以發表同篇文章
    之行為同時造成告訴人乙○○、丁○○受害，均屬一行為觸
    犯數罪名之同種想像競合犯。被告甲○○所為如附表一編號
    3 、4 之犯行；被告戊○○所為如附表一編號1 、2 之犯行
    ，均係為達貶損告訴人2 人名譽之目的，一經發表上開文章
    ，該次公然侮辱或散布文字誹謗之犯行即已完成，是各行為
    均具獨立性，無密切不可分之關係，均應予分論併罰。是公
    訴意旨認被告甲○○、戊○○上開犯行，應分別論以公然侮
    辱罪及散布文字誹謗罪之接續犯，容有誤會。爰審酌被告2
    人與告訴人2 人因泰國佛牌、聖物之交易及發表網路文章而
    發生嫌隙，竟各自於可供不特定人可瀏覽之網路部落格上，
    刊登足以貶損他人名譽之文字，未顧及他人之人格尊嚴，實
    有不該；惟念其等均無前科，有臺灣高等法院被告前案紀錄
    表可按，素行尚稱良好，雖未與告訴人2 人達成和解，惟告
    訴人2 人亦因對被告甲○○為公然侮辱，業經臺灣臺中地方
    法院以97年度易字第4650號判決各判處拘役20日，有上開判
    決書可證；並審酌被告2 人犯罪之動機、智識程度等一切情
    狀，爰分別量處如主文所示之刑，並定其等應執行之刑及諭
    知易科罰金之折算標準。
貳、無罪部分（即被告戊○○涉犯如附表二編號1至6之犯行）：
一、公訴意旨另以：戊○○、甲○○2 人於YAHOO 奇摩網站部落
    格上分別設立「泰國的陽光．臺灣的水」及「泰聖佛軒」2
    部落格。戊○○與乙○○、丁○○因發表網路文章而結下仇
    隙，竟意圖散布於眾，於如附表二編號1 至6 所示之時間，
    在上開部落格上，接續刊登、指摘如該附表所示之內容，均
    足以毀損乙○○、丁○○之人格及其等於社會上之評價。因
    認被告戊○○此部分涉犯刑法第310 條第2 項之散布文字誹
    謗罪等語。
二、按犯罪事實應依證據認定之，無證據不得認定犯罪事實；無
    證據能力、未經合法調查之證據，不得作為判斷之依據；不
    能證明被告犯罪或其行為不罰者，應諭知無罪之判決，刑事
    訴訟法第154 條第2 項、第155 條第2 項、第301 條第1 項
    分別定有明文。次按認定不利於被告之事實，須依積極證據
    ，苟積極證據不足為不利於被告事實之認定時，即應為有利
    被告之認定，更不必有何有利之證據，復有最高法院30年上
    字第816 號判例可資參考。又事實之認定，應憑證據，如未
    能發現相當證據，或證據不足以證明，自不能以推測或擬制
    之方法，為裁判基礎；認定犯罪事實，所憑之證據，雖不以
    直接證據為限，間接證據亦包括在內，然無論直接或間接證
    據，其為訴訟上之證明，須於通常一般之人均不致於有所懷
    疑，而得確信其為真實之程度者，始得據之為有罪之認定，
    倘其證明尚未達到此一程度，而有合理性懷疑之存在時，即
    無從為有罪之認定，此亦有最高法院40年臺上字第86號、76
    年臺上字第4986號判例可資參照。再告訴人之指訴，係以使
    被告受刑事訴追為目的，是以告訴人之指訴為證據方法，除
    其指訴須無瑕疵，且應有查與事實相符之佐證，始得資為判
    決之基礎，亦經最高法院著有52年臺上字第1300號及61年臺
    上字第3099號判例可資參照。而所謂無瑕疵，係指被害人所
    為不利被告之陳述，與社會上一般生活經驗或卷存其他客觀
    事實並無矛盾而言；另所謂就其他方面調查認與事實相符，
    非僅以所援用之旁證足以證明被害結果為已足，尤須綜合一
    切積極佐證，除認定被告確為加害人之可能外，在推理上無
    從另為其他合理原因之假設，有一不合於此，即不能以被害
    人之陳述作為論斷之證據。況刑事訴訟法第161 條第1 項亦
    規定，檢察官就被告犯罪事實，應負舉證責任，並指出證明
    之方法，是檢察官對於起訴之犯罪事實，應負提出證據及說
    服之實質舉證責任，倘其所提出之證據，不足為被告有罪之
    積極證明，或其指出證明之方法，無從說服法院以形成被告
    有罪之心證，基於無罪推定之原則，自應為被告無罪判決之
    諭知，亦經最高法院著有92年臺上字第128 號判例可資參照
    。
三、本案公訴人認被告戊○○涉犯前揭罪責，無非係以證人即告
    訴人乙○○、丁○○之供述，及上開部落格文章等為其論據
    。訊據被告戊○○固坦承有於如附表二編號1 至6 所示之時
    間，在上開2 部落格上發表如該附表所示內容之文章（附表
    二編號2 之「馬屎先生」、「駱駝屎先生」、「暴力牌商」
    之文字及編號3 部分除外），惟堅詞否認有何散布文字誹謗
    之犯行，辯稱：上開文章內容並非針對告訴人乙○○或丁○○，係告訴人2 人自行對號入座；且伊並未發表附表二編號
    2 之「馬屎先生」、「駱駝屎先生」、「暴力牌商」等文字
    ，而是其他網友發表的；而附表二編號3 部分，伊僅單純「
    引用」被告甲○○之文章，並未再散布該文云云。經查：
  (一)被告戊○○於如附表二編號1 至6 所示之時間，在「泰聖佛
    軒」及「泰國的陽光．臺灣的水」2 部落格上，發表如該附
    表所示內容之文章（附表二編號2 之「馬屎先生」、「駱駝
    屎先生」、「暴力牌商」之文字及編號3 部分除外）等情，
    為被告戊○○所自承（見院一卷第53頁），核與告訴人即證
    人乙○○、丁○○於本院審理時之具結證述相符（見院二卷
    第24頁背面至31頁背面）；復有上開部落格文章列印資料、
    香港商雅虎資訊股份有限公司臺灣分公司98年2 月12日雅虎
    資訊（九八）字第00186 號函在卷可稽（見偵一卷第10至13
    頁；偵二卷第75至84頁；偵三卷第20至27頁；偵四卷第13頁
    ），是上開事實堪以認定。
  (二)按刑法第310 條第1 項之誹謗罪係處罰行為人意圖散布於眾
    ，而指摘或傳述足以毀損他人名譽之具體事實，倘僅抽象的
    公然謾罵或嘲弄，並未指摘具體事實，則屬刑法第309 條第
    1 項公然侮辱罪範疇（最高法院86年度臺上字第6920號裁判
    可資參考）。通觀被告戊○○於附表二編號1 、2 、5 、6
    發表：「精神病」、「變態」、「瞎子」、「頭殼壞掉…」
    、「惡劣手段」、「臭名遠播」、「唉～～不要去計較變態
    和瞎子的話啦」、「…已經被我拜託老公封鎖他的黃先生Ma
    x ，又和他朋友菩X 李先生一樣，在道人長短了，…同樣愛
    碎碎念，同樣很不要臉…」、「黃先生真的是先生嗎…搞不
    好是變態一個！…」、「…在我眼裡可真是沒用的男人啊」
    、「臉皮真厚」，、「不知這位眼力不好的實業家是不是頭
    腦也不好？」、「總之，這位黃先生╱小姐就是眼睛不好吧
    ？算了，對沒品的人，笑笑就好！」、「雖然說狂妄自大是
    黃先生╱小姐的特質…」等文字，可知上開文章用字遣辭部
    分，均屬被告戊○○所為情緒謾罵之詞，缺乏具體評論事件
    之內涵，並非就特定事件而為之評論內容或形容該事件所為
    之用語，是不特定之網路瀏覽人無從由上開文字，謹慎分析
    判斷，以明被告戊○○所述是否為真，或其所憑是否有據，
    且網頁瀏覽人所接收者僅被告戊○○之情緒謾罵。準此，上
    開文字核屬公然侮辱罪之範疇，而非誹謗罪規範之「陳述事
    實」領域，應屬無疑。從而，上開文字自難以刑法散布文字
    誹謗罪相繩。
  (三)至如附表二編號2所示之「馬屎先生」、「駱駝屎先生」、
    「暴力牌商」等文字，均係由網友「小龍」及「momo」2 人
    於瀏覽被告戊○○發表之「電影- 傻愛成金」一文後，所為
    評論之文字等情，為被告戊○○所自承（見院一卷第53頁）
    ，並有上開網頁資料附卷可證（見偵三卷第21、22頁）；則
    上開文字既非由被告戊○○發表，且無證據足以證明被告戊○○與「小龍」或「momo」2 人有何犯意聯絡，是此部分亦
    難論以散布文字誹謗罪。
  (四)又如附表二編號3 所示之文字，係由被告甲○○先在「對於
    菩多佛教文物行為言論之觀感若您認同，請您引用並且廣為
    宣傳」一文中發表，再由被告戊○○「引用」之情，業據被
    告戊○○於本院審理時供稱：被告甲○○上開文章於她的部
    落格打好，伊按『引用』，然後文章就貼到伊的部落格，這
    是雅虎網站程式設計的功能」等語（見院二卷第51頁），並
    有上開網頁資料附卷可考（見偵一卷第10至13頁）。則上開
    文章既非由被告戊○○所發表，其僅單純將被告甲○○發表
    上開文章之「網址」及「內容」轉貼於其設立之「泰國的陽
    光
    ．臺灣的水」部落格上，亦無證據足以證明被告戊○○有積
    極散布或宣傳該文之行為；復衡以雅虎網站本身程式設計功
    能及一般網路使用者引用或轉貼文章之容易性，尚難以被告
    戊○○單純轉貼上開文章之行為，逕認其有誹謗告訴人乙○○之故意。另觀諸如附表二編號4 之文字（見偵二卷第75頁
    ），被告戊○○僅發表：「某位牌商又在講影射攻擊我老公
    的文章」等語，則客觀第三人於閱覽該文字後，尚不足以與
    貶抑告訴人乙○○作任何聯想，是上開文字亦不構成散布文
    字誹謗罪。
四、綜上所述，被告戊○○上開所供，是否俱與實情不符而全然
    不可採信，並非無疑。本件公訴人所舉之證據與指出之證明
    方法，尚有合理性之懷疑存在，未得使本院確信被告戊○○
    之犯罪，揆諸前開判例意旨，自不能單憑證人即告訴人乙○○、丁○○之供述，及上開網路文章，即以推測或擬制之方
    法，作為裁判基礎。從而，公訴意旨所指被告戊○○此部分
    涉犯刑法第310 條第2 項之散布文字誹謗罪之事實，仍有合
    理懷疑之處，而不能確信為真實。揆諸前開說明，應認被告
    戊○○上開犯罪尚屬不能證明。此外，本院復查無其他積極
    證據可資認定被告戊○○涉有前開罪嫌，自屬不能證明被告
    戊○○犯罪，此部分依法應為被告戊○○無罪之諭知。
參、不另為無罪之諭知部分
一、不另為無罪之諭知（即被告甲○○涉犯附表三編號1 至4之
    犯行）部分：
  (一)公訴意旨另以：甲○○、戊○○2 人於YAHOO 奇摩網站部落
    格上分別設立「泰聖佛軒」及「泰國的陽光．臺灣的水」2
    部落格。甲○○與乙○○、丁○○因泰國佛牌、聖物之交易
    及發表網路文章而結下仇隙。竟基於公然侮辱及意圖散布於
    眾之犯意，於如附表三編號1 至4 所示之時間，在上開不特
    定大眾得以共見共聞之2 部落格上，接續刊登、指摘如該附
    表所示之內容，並公然謾罵而侮辱乙○○、丁○○，均足以
    毀損乙○○、丁○○之人格及其等於社會上之評價。因認被
    告甲○○此部分涉犯刑法第309 條第1 項之公然侮辱罪及第
    31 0條第2 項之散布文字誹謗罪等語。
  (二)本案公訴人認被告甲○○涉犯前揭罪責，無非係以證人即告
    訴人乙○○、丁○○之供述，及上開部落格文章等為其論據
    。訊據被告甲○○固坦承有於如附表三編號3 、4 所示之時
    間，在上開2 部落格上發表如該附表所示內容之文章，惟堅
    詞否認有何公然侮辱或散布文字誹謗之犯行，辯稱：如附表
    三編號1 、2 之文字均非伊發表的；而編號3 、4 之文章內
    容均非針對告訴人乙○○或丁○○，係告訴人2 人自行對號
    入座云云。經查：
  1.被告甲○○於如附表三編號3 、4 所示之時間，在「泰聖佛
    軒」及「泰國的陽光．臺灣的水」2 部落格上，發表如該附
    表所示內容之文章等情，為被告甲○○所自承（見院一卷第
    52頁），核與告訴人即證人乙○○、丁○○於本院審理時之
    具結證述相符（見院二卷第24頁背面至31頁背面）；復有上
    開部落格文章列印資料、香港商雅虎資訊股份有限公司臺灣
    分公司98年2 月12日雅虎資訊（九八）字第00186 號函在卷
    可稽（見偵二卷第77頁；偵三卷第27頁；偵四卷第13頁），
    是上開事實均堪認定。
  2.查如附表三編號1 、2 所示之文字，均係由被告戊○○及網
    友「小龍」、「momo」等3 人所發表之情，為被告甲○○、
    戊○○所自承（見院一卷第53、54頁），並有上開網頁資料
    附卷可證（見偵二卷第75、78頁；偵三卷第20至22頁）；則
    上開文字既非由被告甲○○所發表，且無證據足以證明被告
    甲○○與被告戊○○、「小龍」或「momo」3 人有何犯意聯
    絡，是此部分自難科處被告甲○○散布文字誹謗之罪責。
  3.另觀諸如附表三編號3 之文字，可知該文章之用字遣辭，均
    屬被告甲○○所為情緒謾罵之詞，缺乏具體評論事件之內涵
    ，並非就特定事件而為之評論內容或形容該事件所為之用語
    ，是不特定之網路瀏覽人並無從由上開文字，謹慎分析判斷
    ，以明被告甲○○所述是否為真，或其所憑是否有據，且網
    頁瀏覽人所接收者僅被告甲○○之情緒謾罵。準此，上開文
    字核屬公然侮辱罪之範疇，而非誹謗罪規範之「陳述事實」
    領域，應屬無疑。從而，上開文字亦難以刑法散布文字誹謗
    罪相繩。
  4.再被告甲○○固有發表如附表三編號4 之文字，惟其上開文
    字係回應網友「彩彩」之評論：「怡婷姐，黃色的博美狗總
    是比較神經質，你的會不會很頑皮愛亂咬呀？？我朋友養了
    1 隻，每次去他家，那隻黃狗狗很愛咬我的襪子跟鞋子，真
    是氣人~ 」等語，有該網頁資料存卷可參（見偵三卷第27頁
    ），則綜觀「彩彩」及被告甲○○發表之上開文字，客觀第
    三人於瀏覽該網頁後，尚不足以與貶抑告訴人丁○○作任何
    聯想，是上開文字自不構成散布文字誹謗罪。
  (三)綜上所述，被告甲○○上開所供，是否俱與實情不符而全然
    不可採信，並非無疑。本件公訴人所舉之證據與指出之證明
    方法，尚有合理性之懷疑存在，未得使本院確信被告甲○○
    之犯罪，揆諸前開判例意旨，自不能單憑證人即告訴人乙○○、丁○○之供述，及上開網路文章，即以推測或擬制之方
    法，作為裁判基礎。從而，公訴意旨所指被告甲○○此部分
    涉犯刑法第309 條第1 項之公然侮辱罪及第310 條第2 項之
    散布文字誹謗罪之事實，仍有合理懷疑之處，而不能確信為
    真實。揆諸前開說明，應認被告甲○○上開犯罪尚屬不能證
    明。此外，本院復查無其他積極證據可資認定被告甲○○涉
    有前開罪嫌，自屬不能證明被告甲○○犯罪，此部分本應為
    被告甲○○無罪之諭知，惟依起訴意旨觀之，此部分若成立
    犯罪，應與上開公然侮辱及散布文字誹謗論罪部分有接續犯
    之實質上一罪關係，爰不另為無罪之諭知。
二、不另為無罪之諭知（即被告戊○○涉犯附表四編號1 至4之
    犯行）部分：
  (一)公訴意旨另以：戊○○於YAHOO 奇摩網站部落格上設立「泰
    國的陽光．臺灣的水」部落格。戊○○與乙○○、丁○○因
    網路上之留言而結下仇隙。竟基於公然侮辱之犯意，於如附
    表四編號1 至4 所示之時間，在上開不特定大眾得以共見共
    聞之部落格上，接續刊登如該附表所示之內容，公然謾罵而
    侮辱乙○○、丁○○，均足以毀損乙○○、丁○○之人格及
    其等於社會上之評價。因認被告戊○○此部分涉犯刑法第
    309 條第1 項之公然侮辱罪等語。
  (二)本案公訴人認被告戊○○涉犯前揭罪責，無非係以證人即告
    訴人乙○○、丁○○之供述，及上開網路文章等為其論據。
    訊據被告戊○○固坦承有於如附表四編號1 、3 、4 所示之
    時間，在上開2 部落格上發表如該附表所示內容之文章，惟
    堅詞否認有何公然侮辱之犯行，辯稱：如附表四編號2 之文
    字並非伊發表的；附表四編號3 部分，伊僅單純「引用」被
    告甲○○之文章，且上開文章內容均非針對告訴人乙○○或
    丁○○，係告訴人2 人自行對號入座云云。經查：
  1.被告戊○○於如附表四編號1 、3 、4 所示之時間，在「泰
    國的陽光．臺灣的水」部落格上，發表如該附表所示內容之
    文章等情，為被告戊○○所自承（見院一卷第53頁），核與
    告訴人即證人乙○○、丁○○於本院審理時之具結證述相符
    （見院二卷第24頁背面至31頁背面）；復有上開部落格文章
    列印資料、香港商雅虎資訊股份有限公司臺灣分公司98年2
    月12日雅虎資訊（九八）字第00186 號函在卷可稽（見偵一
    卷第10至13頁；偵二卷第75、78頁；偵三卷第20至22頁；偵
    四卷第13頁），是上開事實均堪認定。
  2.被告戊○○於上開部落格上固發表如附表四編號1 之「精神
    病」文字，然觀諸上開文章內容，被告戊○○於發表上開文
    字前，僅提及：「接到朋友的電話，說『某位牌商』又在講
    影射我老公的文章，…本來擔心會影響老公的心情，不過還
    好，他說現在生活壓力大，許多人都有『精神病』，我們應
    該感到慶幸跟同情」等語（見偵二卷第75頁），足見被告戊○○於該文中指訴為「精神病」之對象應為「某位牌商」；
    然查，被告戊○○並未提及告訴人乙○○之姓名或代號，而
    單以被告戊○○之上開陳述，尚難與輕蔑告訴人乙○○作任
    何聯想，是上開「精神病」之文字應不構成刑法第309 條第
    1 項之公然侮辱罪。
  3.至如附表四編號2 所示之「馬屎先生」、「駱駝屎先生」、
    「暴力牌商」等文字，均係由網友「小龍」及「momo」2 人
    於瀏覽被告戊○○發表之「電影- 傻愛成金」一文後，所為
    評論之文字，已如上述，則上開文字既非由被告戊○○發表
    ，亦無證據足以證明被告戊○○與「小龍」或「momo」2 人
    有何犯意聯絡，是此部分亦難以散布文字誹謗罪相繩。
  4.又如附表四編號3 所示之文字，係由被告甲○○先在「對於
    菩多佛教文物行為言論之觀感若您認同，請您引用並且廣為
    宣傳」一文中發表，再由被告戊○○「引用」，亦如前述，
    則上開文章既非由被告戊○○所發表，其僅單純將被告甲○○發表上開文章之「網址」及「內容」轉貼於其設立之「泰
    國的陽光．臺灣的水」部落格上；復衡以雅虎網站本身程式
    設計功能及一般網路使用者引用或轉貼文章之容易性，尚難
    以被告戊○○單純轉貼上開文章之行為，逕認其有侮辱告訴
    人乙○○、丁○○之犯意。另觀諸如附表四編號4 之文字（
    見偵二卷第75頁），被告戊○○僅發表：「某位牌商又在講
    影射攻擊我老公的文章」等語，則客觀第三人於閱覽該文字
    後，尚不足以與貶抑告訴人乙○○作任何聯想，是上開文字
    亦不構成散布文字誹謗罪。
  (三)綜上所述，被告戊○○上開所供，是否俱與實情不符而全然
    不可採信，並非無疑。本件公訴人所舉之證據與指出之證明
    方法，尚有合理性之懷疑存在，未得使本院確信被告戊○○
    之犯罪，揆諸前開判例意旨，自不能單憑證人即告訴人乙○○、丁○○之供述，及上開網路文章，即以推測或擬制之方
    法，作為裁判基礎。從而，公訴意旨所指被告戊○○此部分
    涉犯刑法第309 條第1 項之公然侮辱罪之事實，仍有合理懷
    疑之處，而不能確信為真實。揆諸前開說明，應認被告戊○○上開犯罪尚屬不能證明。此外，本院復查無其他積極證據
    可資認定被告戊○○涉有前開罪嫌，自屬不能證明被告戊○○犯罪，此部分本應為被告戊○○無罪之諭知，惟依起訴意
    旨觀之，此部分若成立犯罪，應與上開公然侮辱論罪部分有
    接續犯之實質上一罪關係，爰不另為無罪之諭知。
據上論斷，應依刑事訴訟法第299 條第1 項前段、第301 條第1
項，刑法第309 條第1 項、第310 條第2 項、第55條、第41條第
1 項前段、第51條第5 款，刑法施行法第1 條之1 ，判決如主文
。
本案經檢察官陳彥竹到庭執行職務。
中    華    民    國    99    年    7     月    20    日
                  刑事第二庭  審判長法  官  吳進寶
                                    法  官  施盈志
                                    法  官  羅立德
以上正本證明與原本無異。
如不服本判決應於收受判決後10日內向本院提出上訴書狀，並應
敘述具體理由。其未敘述上訴理由者，應於上訴期間屆滿後20日
內向本院補提理由書(均須按他造當事人之人數附繕本)「切勿逕
送上級法院」。
中    華    民    國    99    年    7     月    20    日
                                    書記官  林慧君
附表一（有罪部分）：
┌─────┬────┬───┬───┬──────────┬───────┬────┐
│編號      │犯罪時間│行為人│被害人│發表之文字          │所在部落格    │觸犯法條│
├─┬───┼────┼───┼───┼──────────┼───────┼────┤
│1 │(1)    │97年2 月│戊○○│乙○○│內容辱罵乙○○是「變│在戊○○所設立│刑法第30│
│  │（即檢│29日下午│      │      │態」、「瞎子」、「頭│之「泰國的陽光│9 條第1 │
│  │察官補│2 時30分│      │      │殼壞掉…」等。      │．臺灣的水」部│項之公然│
│  │充理由│許      │      │      │                    │落格，發表「美│侮辱罪  │
│  │書附表│        │      │      │                    │濃採蕃茄」一文│        │
│  │編號1 │        │      │      │                    │後，針對附表一│        │
│  │）    │        │      │      │                    │編號4 之回應。│        │
│  ├───┤        │      ├───┼──────────┤（見偵二卷第75│        │
│  │(2)    │        │      │丁○○│內容：「唉～～不要去│、78頁）      │        │
│  │（即檢│        │      │      │計較變態和瞎子的話啦│              │        │
│  │察官補│        │      │      │」等詆毀丁○○名譽之│              │        │
│  │充理由│        │      │      │言論。              │              │        │
│  │書附表│        │      │      │                    │              │        │
│  │編號6 │        │      │      │                    │              │        │
│  │）    │        │      │      │                    │              │        │
├─┼───┼────┼───┼───┼──────────┼───────┼────┤
│2 │(1)    │97年2 月│戊○○│乙○○│內容辱罵乙○○是「惡│在戊○○所設立│刑法第30│
│  │（即檢│24日凌晨│      │      │劣手段」、「臭名遠播│之「泰國的陽光│9 條第1 │
│  │察官補│零時9 分│      │      │」                  │．臺灣的水」部│項之公然│
│  │充理由│許      │      │      │                    │落格，發表「電│侮辱罪  │
│  │書附表│        │      │      │                    │影- 傻愛成金」│        │
│  │編號2 │        │      │      │                    │一文。        │        │
│  │）    │        │      │      │                    │（見偵三卷第20│        │
│  ├───┤        ├───┼───┼──────────┤、21頁）      │        │
│  │(2)    │        │戊○○│丁○○│內容：「…已經被我拜│              │        │
│  │（即檢│        │      │      │託老公封鎖他的黃先生│              │        │
│  │察官補│        │      │      │Max ，又和他朋友菩X │              │        │
│  │充理由│        │      │      │李先生一樣，在道人長│              │        │
│  │書附表│        │      │      │短了，…同樣愛碎碎念│              │        │
│  │編號7 │        │      │      │，同樣很不要臉…」，│              │        │
│  │）    │        │      │      │「黃先生真的是先生嗎│              │        │
│  │      │        │      │      │…搞不好是變態一個！│              │        │
│  │      │        │      │      │…」、「…在我眼裡可│              │        │
│  │      │        │      │      │真是沒用的男人啊」、│              │        │
│  │      │        │      │      │「臉皮真厚」，、「不│              │        │
│  │      │        │      │      │知這位眼力不好的實業│              │        │
│  │      │        │      │      │家是不是頭腦也不好？│              │        │
│  │      │        │      │      │」、「總之，這位黃先│              │        │
│  │      │        │      │      │生╱小姐就是眼睛不好│              │        │
│  │      │        │      │      │吧？算了，對沒品的人│              │        │
│  │      │        │      │      │，笑笑就好！」、「雖│              │        │
│  │      │        │      │      │然說狂妄自大是黃先生│              │        │
│  │      │        │      │      │╱小姐的特質…」等詆│              │        │
│  │      │        │      │      │毀丁○○名譽之言論。│              │        │
├─┴───┼────┼───┼───┼──────────┼───────┼────┤
│3         │97年5 月│甲○○│乙○○│內容辱罵乙○○是「網│甲○○在其設立│刑法第30│
│（即檢察官│1 日下午│      │      │蟲」、「嘴髒」、「行│之「泰聖佛軒」│9 條第1 │
│補充理由書│1 時1 分│      │      │為偏差」、「胡說八道│部落格，發表「│項之公然│
│附表編號3 │許      │      │      │」。                │對於菩多佛教文│侮辱罪  │
│）        │        │      │      ├──────────┤物行為言論之觀├────┤
│          │        │      │      │指訴乙○○身為公務人│感若您認同，請│刑法第31│
│          │        │      │      │員，卻違法調查侵害個│您引用並且廣為│0 第2 項│
│          │        │      │      │人隱私資料，甲○○並│宣傳」一文。楊│之散佈文│
│          │        │      │      │呼朋引伴請網友散布該│梅蓮在其設立「│字誹謗罪│
│          │        │      │      │文。                │泰國的陽光．臺│        │
│          │        │      │      │                    │灣的水」部落格│        │
│          │        │      │      │                    │，引用上開文章│        │
│          │        │      │      │                    │。            │        │
│          │        │      │      │                    │（見偵一卷第10│        │
│          │        │      │      │                    │至13頁）      │        │
├─────┼────┼───┼───┼──────────┼───────┼────┤
│4         │97年2 月│甲○○│丁○○│內容：「…一個是利用│在戊○○所設立│刑法第30│
│（即檢察官│29日中午│      │      │龍波師父替自己謀利，│之「泰國的陽光│9 條第1 │
│補充理由書│12時46分│      │      │很少為自己錯誤道歉的│．臺灣的水」部│項之公然│
│附表編號5 │許      │      │      │牌商！另一個是經常睜│落格，針對「美│侮辱罪  │
│）        │        │      │      │一隻眼閉一隻眼，力挺│濃採蕃茄」一文│        │
│          │        │      │      │自己好友到底的黃色鬥│中網友留言之回│        │
│          │        │      │      │雞」，並就告訴人隨身│應。          │        │
│          │        │      │      │攜帶相機拍攝景物照片│（見偵二卷第77│        │
│          │        │      │      │之習慣，竟惡意詆毀為│頁）          │        │
│          │        │      │      │「男人常隨身攜帶相機│              │        │
│          │        │      │      │那就算了，還登女性親│              │        │
│          │        │      │      │友的照片在網路上讓大│              │        │
│          │        │      │      │家看，不過那是個人自│              │        │
│          │        │      │      │己的興趣啦～好比前陣│              │        │
│          │        │      │      │子的陳X 希也是有這樣│              │        │
│          │        │      │      │的興趣」，並稱「還是│              │        │
│          │        │      │      │奉勸女性朋友們，變態│              │        │
│          │        │      │      │是從外表看不出來的，│              │        │
│          │        │      │      │要多小心喔」等有詆毀│              │        │
│          │        │      │      │丁○○之言論。      │              │        │
└─────┴────┴───┴───┴──────────┴───────┴────┘
附表二（被告戊○○無罪部分）：
┌───┬────┬───┬───┬──────────┬────────┬─────┐
│編號  │犯罪時間│行為人│被害人│發表之文字          │所在部落格      │檢察官起訴│
│      │        │      │      │                    │                │法條      │
├───┼────┼───┼───┼──────────┼────────┼─────┤
│1     │97年2 月│戊○○│乙○○│內容辱罵乙○○是「精│在戊○○所設立之│刑法第310 │
│（即檢│29日下午│      │      │神病」、「變態」、「│「泰國的陽光．臺│第2 項之散│
│察官補│2 時30分│      │      │瞎子」、「頭殼壞掉…│灣的水」部落格，│布文字誹謗│
│充理由│許      │      │      │」等。              │發表「美濃採蕃茄│罪        │
│書附表│        │      │      │                    │」一文後，針對附│          │
│編號1 │        │      │      │                    │表一編號5 之回應│          │
│）    │        │      │      │                    │。              │          │
│      │        │      │      │                    │（見偵二卷第75、│          │
│      │        │      │      │                    │78頁）          │          │
├───┼────┼───┼───┼──────────┼────────┼─────┤
│2     │97年2 月│戊○○│乙○○│內容辱罵乙○○是「惡│在戊○○所設立之│刑法第310 │
│（即檢│24日凌晨│      │      │劣手段」、「臭名遠播│「泰國的陽光．臺│第2 項之散│
│察官補│零時9 分│      │      │」、「馬屎先生」、「│灣的水」部落格，│布文字誹謗│
│充理由│許      │      │      │駱駝屎先生」、「暴力│發表「電影- 傻愛│罪        │
│書附表│        │      │      │牌商」              │成金」一文。    │          │
│編號2 │        │      │      │                    │（見偵三卷第20至│          │
│）    │        │      │      │                    │22頁）          │          │
├───┼────┼───┼───┼──────────┼────────┼─────┤
│3     │97年5 月│戊○○│乙○○│內容辱罵乙○○是「網│甲○○在其設立之│刑法第310 │
│（即檢│1 日    │      │      │蟲」、「嘴髒」、「行│「泰聖佛軒」部落│第2項 之散│
│察官補│        │      │      │為偏差」、「胡說八道│格，發表「對於菩│布文字誹謗│
│充理由│        │      │      │」。指訴乙○○身為公│多佛教文物行為言│罪        │
│書附表│        │      │      │務人員，卻違法調查侵│論之觀感若您認同│          │
│編號3 │        │      │      │害個人隱私資料，王柏│，請您引用並且廣│          │
│）    │        │      │      │幀並呼朋引伴請網友散│為宣傳」一文。楊│          │
│      │        │      │      │布該文。            │梅蓮在其設立「泰│          │
│      │        │      │      │                    │國的陽光．臺灣的│          │
│      │        │      │      │                    │水」部落格，引用│          │
│      │        │      │      │                    │上開文章。      │          │
│      │        │      │      │                    │（見偵一卷第10至│          │
│      │        │      │      │                    │13頁）          │          │
├───┼────┼───┼───┼──────────┼────────┼─────┤
│4     │97年2 月│戊○○│丁○○│內容故意提及「某位牌│在戊○○所設立之│刑法第310 │
│（即檢│13日晚間│      │      │商又在講影射攻擊我老│「泰國的陽光．臺│條第2 項之│
│察官補│11時19分│      │      │公的文章」等語，藉以│灣的水」部落格，│散布文字誹│
│充理由│許      │      │      │引起前往瀏覽該網頁網│發表「美濃採蕃茄│謗罪      │
│書附表│        │      │      │友就丁○○之討論及回│」一文。        │          │
│編號4 │        │      │      │應。                │（見偵二卷第75頁│          │
│）    │        │      │      │                    │）              │          │
├───┼────┼───┼───┼──────────┼────────┼─────┤
│5     │97年2 月│戊○○│丁○○│內容：「唉～～不要去│在戊○○所設立之│刑法第310 │
│（即檢│29日下午│      │      │計較變態和瞎子的話啦│「泰國的陽光．臺│條第2 項之│
│察官補│2 時30分│      │      │」等詆毀丁○○名譽之│灣的水」部落格，│散布文字誹│
│充理由│許      │      │      │言論。              │就「美濃採蕃茄」│謗罪      │
│書附表│        │      │      │                    │一文，針對附表一│          │
│編號6 │        │      │      │                    │編號5 之回應。  │          │
│）    │        │      │      │                    │（見偵二卷第78頁│          │
│      │        │      │      │                    │）              │          │
├───┼────┼───┼───┼──────────┼────────┼─────┤
│6     │97年2 月│戊○○│丁○○│內容：「…已經被我拜│在戊○○所設立之│刑法第條第│
│（即檢│24日凌晨│      │      │託老公封鎖他的黃先生│「泰國的陽光．臺│310 第2 項│
│察官補│0 時許  │      │      │Max ，又和他朋友菩X │灣的水」部落格，│之散布文字│
│充理由│        │      │      │李先生一樣，在道人長│發表「電影- 傻愛│誹謗罪    │
│書附表│        │      │      │短了，…同樣愛碎碎念│成金」一文（起訴│          │
│編號7 │        │      │      │，同樣很不要臉…」，│書誤載為甲○○所│          │
│）    │        │      │      │「黃先生真的是先生嗎│設立之「泰聖佛軒│          │
│      │        │      │      │…搞不好是變態一個！│」部落格，應予更│          │
│      │        │      │      │…」、「…在我眼裡可│正）。          │          │
│      │        │      │      │真是沒用的男人啊」、│（見偵三卷第20、│          │
│      │        │      │      │「臉皮真厚」，、「不│21頁）          │          │
│      │        │      │      │知這位眼力不好的實業│                │          │
│      │        │      │      │家是不是頭腦也不好？│                │          │
│      │        │      │      │」、「總之，這位黃先│                │          │
│      │        │      │      │生╱小姐就是眼睛不好│                │          │
│      │        │      │      │吧？算了，對沒品的人│                │          │
│      │        │      │      │，笑笑就好！」、「雖│                │          │
│      │        │      │      │然說狂妄自大是黃先生│                │          │
│      │        │      │      │╱小姐的特質…」等詆│                │          │
│      │        │      │      │毀丁○○名譽之言論。│                │          │
└───┴────┴───┴───┴──────────┴────────┴─────┘
 附表三（被告甲○○不另為無罪之諭知部分）：
┌───┬────┬───┬───┬──────────┬────────┬─────┐
│編號  │犯罪時間│行為人│被害人│發表之文字          │所在部落格      │檢察官起訴│
│      │        │      │      │                    │                │法條      │
├───┼────┼───┼───┼──────────┼────────┼─────┤
│1     │97年2 月│甲○○│乙○○│內容辱罵乙○○是「精│在戊○○所設立之│刑法第309 │
│（即檢│13日    │      │      │神病」、「變態」、「│「泰國的陽光．臺│條第1 項之│
│察官補│        │      │      │瞎子」、「頭殼壞掉…│灣的水」部落格，│公然侮辱罪│
│充理由│        │      │      │」等。              │發表「美濃採蕃茄│、第310 條│
│書附表│        │      │      │                    │」一文。        │第2 項之散│
│編號1 │        │      │      │                    │（見偵二卷第75、│佈文字誹謗│
│）    │        │      │      │                    │78頁）          │罪        │
├───┼────┼───┼───┼──────────┼────────┼─────┤
│2     │97年2 月│甲○○│乙○○│內容辱罵乙○○是「惡│在戊○○所設立之│刑法第309 │
│（即檢│24日    │      │      │劣手段」、「臭名遠播│「泰國的陽光．臺│條第1 項之│
│察官補│        │      │      │」、「馬屎先生」、「│灣的水」部落格，│公然侮辱罪│
│充理由│        │      │      │駱駝屎先生…」、「暴│發表「電影- 傻愛│、第310 條│
│書附表│        │      │      │力牌商」。          │成金」一文。    │第2 項之散│
│編號2 │        │      │      │                    │（見偵三卷第20至│佈文字誹謗│
│）    │        │      │      │                    │22頁）          │罪        │
├───┼────┼───┼───┼──────────┼────────┼─────┤
│3     │97年2 月│甲○○│丁○○│內容：「…一個是利用│在戊○○所設立之│刑法第310 │
│（即檢│29日中午│      │      │龍波師父替自己謀利，│「泰國的陽光．臺│條第2 項之│
│察官補│12時46分│      │      │很少為自己錯誤道歉的│灣的水」部落格，│散布文字誹│
│充理由│許      │      │      │牌商！另一個是經常睜│針對「美濃採蕃茄│謗罪      │
│書附表│        │      │      │一隻眼閉一隻眼，力挺│」一文中網友留言│          │
│編號5 │        │      │      │自己好友到底的黃色鬥│之回應。        │          │
│）    │        │      │      │雞」，並就告訴人隨身│（見偵二卷第77  │          │
│      │        │      │      │攜帶相機拍攝景物照片│頁）            │          │
│      │        │      │      │之習慣，竟惡意詆毀為│                │          │
│      │        │      │      │「男人常隨身攜帶相機│                │          │
│      │        │      │      │那就算了，還登女性親│                │          │
│      │        │      │      │友的照片在網路上讓大│                │          │
│      │        │      │      │家看，不過那是個人自│                │          │
│      │        │      │      │己的興趣啦～好比前陣│                │          │
│      │        │      │      │子的陳X 希也是有這樣│                │          │
│      │        │      │      │的興趣」，並稱「還是│                │          │
│      │        │      │      │奉勸女性朋友們，變態│                │          │
│      │        │      │      │是從外表看不出來的，│                │          │
│      │        │      │      │要多小心喔」等有詆毀│                │          │
│      │        │      │      │丁○○之言論。      │                │          │
├───┼────┼───┼───┼──────────┼────────┼─────┤
│4     │97年2 月│甲○○│丁○○│以「別人家的小黃狗很│在甲○○所設立之│刑法第309 │
│（即檢│28日（起│      │      │愛亂咬，不代表大家的│「泰聖佛軒」部落│條第1 項之│
│察官補│訴書誤載│      │      │小黃狗狗都愛亂咬…總│格，回應附表一編│公然侮辱罪│
│充理由│為24日，│      │      │之，別人家的小黃狗狗│號6 之文章。    │、第31 0條│
│書附表│應予更正│      │      │你離遠一點就好，狗都│（見偵三卷第27頁│第2 項之散│
│編號8 │）凌晨1 │      │      │會認主人，在主人身邊│）              │佈文字誹謗│
│）    │時5 分許│      │      │會比較乖…」等語，而│                │罪        │
│      │        │      │      │故意將丁○○隱喻為黃│                │          │
│      │        │      │      │狗，藉以詆毀丁○○之│                │          │
│      │        │      │      │名譽。              │                │          │
└───┴────┴───┴───┴──────────┴────────┴─────┘
附表四（被告戊○○不另為無罪之諭知部分）：
┌───┬────┬───┬───┬──────────┬────────┬─────┐
│編號  │犯罪時間│行為人│被害人│發表之文字          │所在部落格      │檢察官起訴│
│      │        │      │      │                    │                │法條      │
├───┼────┼───┼───┼──────────┼────────┼─────┤
│1     │97年2 月│戊○○│乙○○│內容辱罵乙○○是「精│在戊○○所設立之│刑法第309 │
│（即檢│13日    │      │      │神病」              │「泰國的陽光．臺│條第1 項之│
│察官補│        │      │      │                    │灣的水」部落格，│公然侮辱罪│
│充理由│        │      │      │                    │發表「美濃採蕃茄│          │
│書附表│        │      │      │                    │」一文。        │          │
│編號1 │        │      │      │                    │（見偵二卷第75、│          │
│）    │        │      │      │                    │78頁）          │          │
├───┼────┼───┼───┼──────────┼────────┼─────┤
│2     │97年2 月│戊○○│乙○○│內容辱罵乙○○是「馬│在戊○○所設立之│刑法第309 │
│（即檢│24日    │      │      │屎先生」、「駱駝屎先│「泰國的陽光．臺│條第1 項之│
│察官補│        │      │      │生…」、「暴力牌商」│灣的水」部落格，│公然侮辱罪│
│充理由│        │      │      │。                  │發表「電影- 傻愛│          │
│書附表│        │      │      │                    │成金」一文。    │          │
│編號2 │        │      │      │                    │（見偵三卷第20至│          │
│）    │        │      │      │                    │22頁）          │          │
├───┼────┼───┼───┼──────────┼────────┼─────┤
│3     │97年5 月│戊○○│乙○○│內容辱罵乙○○是「網│甲○○在其設立之│刑法第309 │
│（即檢│1 日    │      │      │蟲」、「嘴髒」、「行│「泰聖佛軒」部落│條第1 項之│
│察官補│        │      │      │為偏差」、「胡說八道│格，發表「對於菩│公然侮辱罪│
│充理由│        │      │      │」，指乙○○身為公務│多佛教文物行為言│          │
│書附表│        │      │      │人員卻違法調查侵害個│論之觀感若您認同│          │
│編號3 │        │      │      │人隱私資料，並呼朋引│，請您引用並且廣│          │
│）    │        │      │      │伴請網友散布。      │為宣傳」一文後，│          │
│      │        │      │      │                    │戊○○在其設立「│          │
│      │        │      │      │                    │泰國的陽光．臺灣│          │
│      │        │      │      │                    │的水」部落格，引│          │
│      │        │      │      │                    │用上開文章。    │          │             │      │      │
│      │        │      │      │                    │（見偵一卷第10至│          │
│      │        │      │      │                    │13頁）          │          │
├───┼────┼───┼───┼──────────┼────────┼─────┤
│4     │97年2 月│戊○○│丁○○│內容故意提及「某位牌│在戊○○所設立之│刑法第309 │
│（即檢│13日晚間│      │      │商又在講影射攻擊我老│「泰國的陽光．臺│條第1 項之│
│察官補│11時19分│      │      │公的文章」等語，藉以│灣的水」部落格，│公然侮辱罪│
│充理由│許      │      │      │引起前往瀏覽該網頁網│發表「美濃採蕃茄│          │
│書附表│        │      │      │友就丁○○之討論及回│」一文。        │          │
│編號4 │        │      │      │應。                │（見偵二卷第75頁│          │
│）    │        │      │      │                    │）              │          │
└───┴────┴───┴───┴──────────┴────────┴─────┘
附錄本案論罪科刑法條全文：
刑法第309條第1項：
公然侮辱人者，處拘役或3 百元以下罰金。
刑法第310條第1項、第2項：
意圖散布於眾，而指摘或傳述足以毀損他人名譽之事者，為誹謗
罪，處1年以下有期徒刑、拘役或五百元以下罰金。
散布文字、圖畫犯前項之罪者，處2 年以下有期徒刑、拘役或1
千元以下罰金。

司法院資訊處製作；財團法人民間司法改革基金會備份。
